【裁判字號】    99,聲再,114
【裁判日期】    990611
【裁判案由】    聲請再審
【裁判全文】
臺灣高等法院臺中分院刑事裁定         99年度聲再字第114號
再審聲請人
即受判決人  甲○○
上列聲請人因違反毒品危害防制條例案件，對於中華民國99年2
月9日本院98年度重上更(三)字第150號確定判決（第三審：最高法
院99年度臺上字第2387號；第一審：臺灣臺中地方法院97年度訴
字第2291號；起訴案號：臺灣臺中地方法院檢察署97年度偵字第
8807、10142號），聲請再審，本院裁定如下：
    主  文
再審之聲請駁回。
    理  由
一、再審聲請人即被告甲○○（下稱被告）聲請意旨略以：(1)民
    國（下同）97年4月8日上午11時許經警持搜索票到證人張鳳
    滿租屋處門口搜索，適被告甲○○駕駛張鳳滿所有自小客車
    搭載張鳳滿返回上開居住所，而員警於證人張鳳滿之私人手
    提包內查獲有海洛因65包、安非他命2包，係為張鳳滿私人
    手提包內查獲，並非被告所有，原審僅依證人張鳳滿於警詢
    、偵訊中所為對被告不利之證述為判決依據，然證人於警詢
    、偵訊中所供稱，具有相互矛盾瑕疵，原判決對於證人張鳳
    滿之證言，不說明有何瑕疵，徒以其與2人為關係親密之男
    女朋友，張鳳滿當無誣陷被告之理，屬於法有違。(2)被告係
    與關係人之身分被帶往和平分局製作筆錄，於製作筆錄時警
    員為衝績效，被告也配合警方查緝上手，由警員提供呂坤海
    （毒品案件）、劉江釧及劉建志（槍枝部分）等資料口卡，
    讓被告做不實之指認，其目的是為了要讓被告及證人張鳳滿
    移送地檢署複訊後能順利交保，然被告非但無法獲得交保，
    且倒被予收押禁止接見通信。嗣後經第一、二審審理中，被
    告便提出說明解釋不實指控，為此被告所為自白之情事，與
    本案並無任何直接或間接關係，原判決書中第16頁倒數第7
    行謂：況被告於警詢亦自承其於查獲前1日即97年4月7日有
    向他人購買海洛因等語，係出於原審所誤會。(3)被告於98年
    度重上更(三)字第150號審理中，證人劉修銘到庭具結稱：「
    （根據證人張鳳滿的陳述，他說你在97年4月8日交付65包海
    洛因給被告，你有何意見？）我沒有做過這種事。」等語，
    可知證人張鳳滿之證詞存有重大瑕疵，原審除據證人張鳳滿
    有瑕疵或籠統之供述外，並無任何補強證據資供擔保證人張
    鳳滿於審判外證述之真實性，原審未就此依職權調查明晰，
    採選擇性取捨證據證明力之方式，已超逾刑事訴訟法第155
    條自由心證主義之規範範圍。(4)被告所持用之0000000000行
    動電話，原審實施監聽，其監聽通訊監察書中並無證人張鳳
    滿所證稱係劉修銘於4月7日晚上21時許，撥打其電話或被告
    撥打給劉修銘之通訊譯文或電話之聯繫，足證證人張鳳滿所
    為之不實指控係虛偽或誣告，證人張鳳滿於警詢、偵查中所
    供與事實不符，且有互相矛盾、無中生有之陳述。(5)原審以
    「證人張鳳滿於原審審理時雖翻異前詞，改稱：伊不知伊皮
    包內查扣何物，也不知道那些東西是誰的，伊於偵查時也沒
    有說查獲之海洛因65包是被告丟在伊皮包裡面的云云（原審
    卷一第80頁反面、第81頁），惟與其偵查中經具結之證詞不
    符，且自己隨身攜帶之皮包內有無毒品，豈會不知？由何人
    放置又何能不知？所述與經驗法則顯然違背，證人張鳳滿於
    原審所證，顯係事後迴護被告之詞，不足採信，應以其於偵
    查中之證述為可採」，一語推翻，究竟何以係串飾迴護之詞
    ，審理法院宜深入調查，原判決疏未及此，率行論處被告罪
    刑，殊屬可議。(6)原判決事實欄之記載，葉瑞峰係於97年3
    月20日22時10分許為警查獲，並指認其施用之海洛因係向綽
    號「火雞」之被告所購買，則葉瑞峰被查獲時是否曾扣得任
    何與海洛因有關之證物？當時有無採尿送驗？結果如何？得
    否做佐證？原審俱未調查，理由內亦未有任何之說明，難謂
    無應調查之證據未予調查之理由不備之違法。
    (7)依97年6月26日審判筆錄，證人張鳳滿供稱：伊當日所製
    作筆錄時昏昏沈沈，那時候剛掛完點滴。於97年4月8日早上
    11時，警方搜索時證人張鳳滿昏倒被送往豐原省立醫院急救
    ，再回到和平分局製作筆錄時間為16時15分至18時43分，這
    期間其精神狀況如何？精神是否耗弱之程度，未見原審對其
    醫院調取病歷資料，自有可議；證人張鳳滿本身患有嚴重精
    神分裂症，其供詞本就無法有任何憑信性，是否可採，應依
    當時究竟是否達心神喪失或精神耗弱之程度，其警詢筆錄可
    信性如何？未見原審查核其情節重大，攸關被告是否該當成
    立本罪，應有調查之必要，原判決僅依葉瑞峰、張鳳滿之陳
    述，而論罪科刑，即係認定事實不憑證據，顯如足以影響判
    決之結果。爰依刑事訴訟法第420條第1項第2、3、6款聲請
    再審等語。
二、按有罪判決確定後，原判決所憑之證言、鑑定或通譯已證明
    其為虛偽者；或受有罪判決之人已證明其係被誣告者，為受
    判決人之利益，得聲請再審，刑事訴訟法第420條第1項第2
    款固定有明文。惟上開法條第1項第2款所稱之「已證明」者
    ，係指除已經確定判決為證明者外，必須有相當之證據足以
    證明始屬相符，此觀諸同法條第2項後段所載其刑事訴訟不
    能開始或續行，非因證據不足者之文義自明（最高法院86年
    臺抗字第154號裁定參照）。又刑事訴訟法第420條第1項第3
    款規定，有罪之判決確定後，受有罪判決之人，已證明其係
    被誣告者，固得聲請再審，但該款所謂已證明其係被誣告，
    須其證明已經判決確定，或其刑事訴訟不能開始或續行，非
    因證據不足者為限。此觀同條第二項之規定甚明（最高法院
    84年臺抗字第301號裁定參照）。再按刑事訴訟法第420條第
    1項第6款所謂「確實新證據」，係指其證據本身在客觀上可
    認為真實，毋須經過調查，即足以動搖原判決，使受刑人得
    受有利之裁判者而言，若在客觀上就其之真實性如何，尚欠
    明瞭，非經相當之調查，不能辨其真偽，即與確實新證據之
    「確實」含義不符，自難採為聲請再審之理由（最高法院85
    年度台抗字第424號裁定參照）；又除須該「新證據」可認
    為確實具有足以動搖原確定判決，而對受判決人為更有利判
    決之「確實性」之外，尚須具備該證據係在事實審法院於判
    決前已存在，因未經發現，不及調查斟酌，或審判時未經注
    意，至其後始行發現之「嶄新性」特質，二者均不可或缺。
    若未具備上開「確實性」與「嶄新性」二種新證據之特性，
    即不能據為聲請再審之原因（最高法院92年度台抗字第295
    號裁定參照）。又按證據之取捨、事實之認定，乃法院職權
    行使之範圍，法院經調查證據之結果，本於確信，依自由心
    證之取捨證據，苟其取捨，與經驗法則或論理法則無違，即
    不得任意指為有未審酌違法之情。
三、經查：
  (一)聲請意旨(1)(5)之事由，本院原確定判決於理由內敘明「被告
    甲○○於警詢即坦承與張鳳滿係男女朋友關係（中縣和警偵
    0000000000卷第7頁、97偵8807卷第53頁），張鳳滿於偵查
    中亦具結證述伊與甲○○在伊租屋處忠孝街70號同居（偵卷
    第81頁），而被告甲○○於97年6月4日原審訊問時供稱：「
    （你是何時搬到那邊去的？）97年2月6日才搬到忠孝街70號
    那邊」（原審卷第19頁），堪認被告確於97年2月起即與張
    鳳滿在台中縣石岡鄉○○村○○街70號同居，於為警查獲當
    日，2人尚一同駕車自外返回上址，顯見2人為關係親密之男
    女朋友，張鳳滿當無誣陷被告之理。況被告於警詢亦自承其
    於被查獲前1日即97年4月7日有向他人購買海洛因及有交付1
    萬元予劉修銘之事實（見中縣和警偵0000000000卷第3、8頁
    、97偵8807卷第72頁），與證人張鳳滿所稱，4月7日晚上21
    時許，劉修銘有打電話給甲○○，說要去台中拿毒品，甲○
    ○之後拿1萬元給劉修銘，所以今天（即4月8日）早上他才
    會拿毒品給甲○○等語亦無衝突（即先付部分款項，隔日再
    交貨），部分並相符合（即交付1萬元予劉修銘部分），而
    經警搜索被告甲○○上開居處、  身體、使用之車輛，亦僅
    在張鳳滿之皮包內查獲海洛因65包（中縣和警偵0000000000
    卷第9-13頁），足見上開扣案之海洛因，確屬被告所有，而
    於為警查獲前，方由被告放置張鳳滿之皮包內無訛。證人張
    鳳滿於原審審理時雖翻異前詞，改稱：伊不知伊皮包內查扣
    何物，也不知道那些東西是誰的，伊於偵查時也沒有說查獲
    之海洛因65包是被告丟在伊皮包裡面的云云（原審卷一第80
    頁反面、第81頁），惟與其偵查中經具結之證詞不符，且自
    己隨身攜帶之皮包內有無毒品，豈會不知？由何人放置又何
    能不知？所述與經驗法則顯然違背，證人張鳳滿於原審所證
    ，顯係事後迴護被告之詞，不足採信，應以其於偵查中之證
    述為可採。」等語（見本院原確定判決第16至17頁）。
  (二)聲請意旨(3)之事由，本院原確定判決於理由內敘明「證人劉
    修銘於本院亦同時證稱：伊有見過在庭的被告，都稱呼他「
    兄」，是阿坤曾帶伊去過他乾姊姊家3、4次找他乾姊姊，她
    的名字可能是綽號「小鳳」的張鳳滿，去時有見過被告1、2
    次，所以被告及阿坤的乾姊姊都認得伊，從伊家到阿坤乾姊
    姊家大約10至20分鐘，伊與被告及阿坤的乾姊姊均無金錢往
    來或糾紛，伊未借錢給被告，被告亦未借錢給伊，97年4月7
    日晚上，伊未向被告借過1萬元等語（本院卷第90至92頁）
    ，而被告於本院則供稱，張鳳滿的乾弟弟叫張賢坤（本院卷
    第74頁）、伊見過劉修銘等語（本院卷第94頁背面），足見
    劉修銘所稱之阿坤即為張賢坤，而阿坤的乾姊姊即為張鳳滿
    無訛。而查，販賣第一級毒品罪之法定刑為死刑或無期徒刑
    ，刑責甚重，劉修銘亦自承，伊知道販賣第一級毒品罪刑至
    少要判十幾年等語（本院卷第91頁背面），則其是否會坦承
    販賣並交付多達65包之海洛因給被告，本非無疑，且證人劉
    修銘所證，伊與被告及阿坤的乾姊姊均無金錢往來或糾紛，
    未借錢給被告，被告亦未借錢給伊，97年4月7日晚上，伊未
    向他借過1萬元云云，與被告於警詢時所供：4月7日晚上21
    時許，伊拿1萬元給劉修銘，是劉修銘向伊借的等語（中縣
    和警偵字第0000000000號卷第3頁）不符，足見證人劉修銘
    此部分所證不實，諒係因此部分涉及其自己販賣第一級毒品
    之重罪所致，故其上開證述，尚難遽此即認證人張鳳滿上開
    所證為不可採，亦難為有利被告之認定」等語（見本院原確
    定判決第15至16頁）。
  (三)聲請意旨(4)之事由，本院原確定判決於理由內敘明「被告於
    遭警查獲當日之原審97年4月8日羈押訊問時，陳明自己使用
    之門號為0000000000（原審聲羈卷第6頁），於警詢亦陳報
    其聯絡電話為0000000000（參見97年4月8日、18日警詢受訊
    問人欄），在本院前審供稱其電話應係0000000000云云，然
    並非1人僅能使用1門號，同時使用多支電話門號者亦比比皆
    是，不能以被告有使用其他門號，即謂本案0000000000號電
    話並非被告持有使用，何況經原審調取0000000000號門號之
    通聯紀錄結果，該門號最後使用停機日係94年4月19日，有
    遠傳電信股份有限公司97年6月18日檢附該門號之啟用及停
    機日情形可佐（原審卷一第66頁），顯見被告自無可能於97
    年間仍使用該門號，以上均足佐證被告所辯並非可採。等語
    （見本院原確定判決第9至10頁）。
  (四)綜上所述，就前開部分證據，法院均已詳加調查，並本於自
    由心證予以取捨及判斷，並說明其證據取捨、認定事實之理
    由，為法院職權行使之範圍。被告上揭聲請意旨(1)(3)(4)(5)，
    無非指摘原確定判決證據之取捨及事實之認定有無違誤之處
    ，且上述證據顯係在原判決前即已存在，亦為被告當時所明
    知，非事實審法院判決前未經發現之證據，與前述「嶄新性
    」要件不符，自不得據為聲請再審之原因。至被告指稱證人
    張鳳滿於警詢及偵查中所為之陳述，係屬虛偽或誣告云云，
    惟該證人張鳳滿於警詢及偵查中所為之證詞並無經判決確定
    ，證明其為虛偽或證明被告係被誣告，與刑事訴訟法第420
    條第1項第2、3款之規定不符，本件被告未提出已經確定判
    決，或具體指出相當之證據，證明證人張鳳滿上開陳述係虛
    偽或誣告之情狀下，依前揭敘明，亦不能認有再審之理由。
四、又聲請再審意旨(2)所稱之被告為求能順利交保，而配合警方
    做不實之指認，嗣後法院審理中被告便提出說明，為此被告
    所為自白之情事，與本案並無任何直接或間接關係云云；及
    聲請再審意旨(7)所指證人張鳳滿製作筆錄時精神狀況不佳，
    且證人張鳳滿本身亦患有精神分裂症，當時究竟是否達心神
    喪失或精神耗弱之程度，未見原審加以調查云云，惟此部分
    對於被告是否配合警方做不實之指認？被告所為之自白是否
    具任意性？證人張鳳滿製作筆錄時，精神狀態如何？是否有
    致不能辨識其行為違法或欠缺依其辨識而行為之能力者？抑
    或有致其辨識行為違法或依其辨識而行為之能力，顯著減低
    者？等情，並非經被告於再審意旨供陳辯述後，毋須經調查
    程序，顯然可認當足以動搖原確定之判決者，而使被告得受
    有利之裁判者，即與確實新證據之「確實」含義不符，自難
    採為聲請再審之理由。又聲請再審意旨(6)所稱證人葉瑞峰被
    查獲時是否曾扣得任何與海洛因有關之證物？當時有無採尿
    送驗？原審俱未調查云云，惟依一般社會通念，施用毒品者
    於購買毒品後，並非一定立即施用毒品，是證人葉瑞峰當時
    有無採尿送驗？其送驗結果是否有施用毒品？均無法推翻原
    確定判決對被告不利之認定，自難認足以動搖原確定之判決
    ，亦難採為聲請再審之理由。
五、綜上所述，依前揭說明，本件被告所舉之事由，或經原確定
    判決就該部分證據已詳加調查，本於自由心證予以取捨及判
    斷，並說明其證據取捨、認定事實之理由，上述證據顯係在
    原判決前即已存在，且為被告當時所明知，並非事實審法院
    判決前未經發現、不及調查斟酌之證據；或在客觀上可認為
    真實，顯非不須經調查，即可動搖原確定判決之確實新證據
    ；抑或未提出已經確定判決，或具體指出相當之證據，證明
    證人張鳳滿上開陳述係虛偽或誣告，核與刑事訴訟法第420
    條第1項第2、3、6款聲請再審之要件不符，其再審之聲請為
    無理由，應予駁回。
六、據上論結，應依刑事訴訟法第434條第1項，裁定如主文。
中    華    民    國    99    年    6     月    11    日
            刑事第七庭   審判長法  官 林 榮 龍
                               法  官 李 秋 娟
                               法  官 江 錫 麟
以上正本證明與原本無異。
如不服本裁定，應於裁定送達後五日內向本院提出抗告狀（須附
繕本）。
                                書記官 鄧 智 惠
中    華    民    國   99     年    6     月    11    日

司法院資訊處製作；財團法人民間司法改革基金會備份。
